臺灣高等法院高雄分院刑事判決　　　　　　　　　九十一年度上訴字第一三三五號
　　上訴人
　　即被告　　乙○○
　指定辯護人　本院公設辯護人　孫妙岑
右上訴人因強盜案件，不服臺灣高雄地方法院九十年度訴字第三○九五號中華民國九
十一年六月廿日第一審判決（起訴案號：臺灣高雄地方法院檢察署九十年度偵字第二
○七七九號，移送併辦案號：同檢察署九十一年度偵字第二四五五號），提起上訴，
本院判決如左：
      主  文
上訴駁回。
      事  實
一、乙○○曾於民國七十九年間因違反懲治盜匪條例案件，經臺灣高等法院判處有期
    徒刑七年確定，甫於九十年六月十五日假釋出獄，詎仍不知悔改警惕，因無工作
    而缺錢花用，竟意圖為自己不法之所有，基於概括之犯意，連續於下列時、地，
    以藥劑迷昏被害人之方法，至使人不能抗拒，而取人之財物：
  (一)九十年七月三十日下午六時許，乙○○以載運金飾為由，向庚○○搭訕給予載運
    金飾之佣金，庚○○便駕駛車號二Ｃ─七二九一號自用小客車搭載乙○○前往台
    中，在台中市○○路東海大學附近之加油站時，乙○○即將其服用之安眠鎮定劑
    摻入運動飲料中，供庚○○飲用，致庚○○昏睡不能抗拒，而強取庚○○所有之
    金項鍊一條、仿冒勞力士手錶一只、ＭＯＴＯＲＯＬＡ牌行動電話一具（含ＳＩ
    Ｍ卡）及現金新台幣（下同）四千元，得手後將上開自用小客車駕駛至國道中山
    高速公路泰安服務區之停車場。嗣於同年月三十一日凌晨三時許，迨庚○○醒來
    時，乙○○已逃逸無蹤。
  (二)九十年八月二十二日上午十時三十分許，在高雄火車站前之統聯客運站，乙○○
    利用與藉初識甲○○與之一同搭乘統聯客運車搭訕之機會，二人一起上車，嗣乙○○在開車前，又以藉口甲○○臉色差要買一瓶咖啡予甲○○喝，乙○○旋又下
    車買來一瓶咖啡，並於在車外開瓶後加入安眠鎮定劑摻入該瓶咖啡中，再拿上車
    供甲○○飲用（已上車就坐是在車上已非屬車站），致甲○○於飲用後不久即昏
    睡不能抗拒，而強取甲○○所有之ＴＵＤＯＲ牌手錶一只、ＰＡＮＡＳＯＮＩＣ
    牌行動電話一具（含ＳＩＭ卡）及現金二萬八千元，得手後旋即逃逸。嗣於同年
    月二十三日凌晨零時三十分許，在台北林口長庚醫院旁之某汽車旅館，甲○○醒
    來時，發覺有異而報警處理。
  (三)九十年八月下旬某日，因乙○○曾向己○○搭便車並借款二千元，而相約於該日
    晚間十一時許，在台北西門町準備償還借款，碰面後乙○○藉故須至台北林口，
    己○○便駕駛自用小客車搭載乙○○前往台北林口，在台北林口長庚醫院附近時
    時，乙○○即將其服用之安眠鎮定劑摻入咖啡飲料中，供己○○飲用，致己○○
    昏睡不能抗拒，而強取己○○所有之易利信牌行動電話一具（含ＳＩＭ卡）及現
    金七千元，得手後旋即逃逸。嗣於翌日凌晨五時許，迨己○○醒來時，乙○○已
    不見蹤影。
  (四)九十年八月底某日，因乙○○曾向戊○○搭便車並借欲搭車至高雄之車款，而相
    約於九十年九月二十八日下午二時許，在桃園火車站前準備償還借款，碰面後乙○○即藉故須至台北林口，戊○○便駕駛自用小客車搭載乙○○前往台北林口，
    在台北林口醒吾商專附近時，乙○○即將其服用之安眠鎮定劑摻入咖啡飲料中，
    供戊○○飲用，致戊○○昏睡不能抗拒，而強取戊○○所有之ＮＯＫＩＡ牌行動
    電話一具（含ＳＩＭ卡）及現金一萬四千元，得手後旋即逃逸。嗣於同日下午六
    時三十分許，迨戊○○醒來時，乙○○已不見蹤影。
  (五)九十年十月三十一日凌晨零時五十分許，在高雄國際機場國內線之公車候車招呼
    站，乙○○向將搭乘中華航空編號ＣＩ─六七一號班機前往香港之丁○○搭訕聊
    天，於同日凌晨一時三十分許，乙○○自其隨身攜帶黃色之塑膠袋內取出一包白
    色藥包佯稱為暈機藥，供丁○○服下以防搭機時暈機，致丁○○當場昏迷不醒，
    乙○○隨即於凌晨二時五十分許，攙扶不醒人事之丁○○，招攬搭乘由不知情之
    宋楠榮駕駛之車號八Ｑ—七七一號計程車，於凌晨二時五十七分許，至高雄市○○區○○路五七九號小港商務汽車旅館，乙○○攙扶已昏倒不省人事之丁○○，
    並向該館服務人員陳世哲佯稱丁○○酒醉欲投宿，乙○○遂於該館二二一房內，
    趁丁○○昏迷不能抗拒之情況下，強取丁○○所有之美金一千一百元，得手後旋
    即於凌晨三時三十分離開該旅社。嗣於同日上午十時許，迨丁○○醒來時，發覺
    有異而報警處理。
  乙○○得手後，將強盜所得現金花用殆盡，行動電話抽取ＳＩＭ卡後，連同其餘物
  品予以丟棄，嗣於九十年十一月五日下午三時許，為警在桃園中正國際機場航空科
  學館查獲，並在乙○○身上扣得其所有之安眠鎮定劑七瓶、針筒一支、ＳＩＭ卡七
  張，及其前向丙○○竊得之男用皮夾一個、國民身份證、駕駛執照、名片、世華銀
  行金融卡各一枚、本票五張、名片夾一個、電話皮套一只（乙○○竊盜部分已因撤
  回上訴而確定，前述物品業已發還丙○○）。
二、案經內政部警政署航空警察局高雄分局移送臺灣高雄地方法院檢察署檢察官偵查
    起訴暨移送併案審理。
      理  由
一、右揭被下迷藥後強取財物之事實，業據上訴人乙○○於警訊、偵查中、原審及本
    院審理時坦承不諱，核與被害人庚○○、甲○○、己○○、戊○○、丁○○等人
    分別於警訊、偵查中及原審調查時所指述之情節相符，其中被害人甲○○於警訊
    中陳稱：「我於九十年八月廿二日約十時左右至高雄火車站前之統聯客運，欲搭
    車前往桃園中正機場，在候車之同時與一名身高約一百八十公分．．體型壯碩、
    肥胖操國語口音之男子聊天．．聊天約卅分鐘．．．約十時卅分許統聯客聯客運
    車抵達，我便與他一齊上車，他身上並未攜帶任何隨身行李，上車後他聲稱，看
    你臉色很差，我去買瓶咖啡給你喝，隨即他便又下車去購買咖啡，當他拿咖啡給
    我喝時，該瓶咖啡已打開了，我因未想到他會在咖啡裏下藥迷暈我再洗劫我的財
    物，所以便將咖啡接過手，並立即喝了一大口，大約喝掉半瓶左右，喝過咖啡後
    因覺得難喝我便沒再喝了，大約過了將近十分鐘左右我便不省人事了，等我醒來
    時已是九十年八月廿三日零時卅分左右，而且在台北林口長庚醫院旁的汽車旅館
    」等語（見九十年十一月廿三日警訊筆錄）；並據證人宋楠榮（計程車司機）、
    陳世哲（小港商務汽車旅館職員）於警訊、偵查中證述屬實，復有贓物認領保管
    收據、臺灣銀行外匯水單各一紙、指認照片等件附卷可稽，並有扣案之安眠鎮定
    劑七瓶、針筒一支及ＳＩＭ卡七張可資佐證。上訴人乙○○雖另辯稱：我是在小
    港機場外面的車站對面停車場外的大馬路上給丁○○藥的，他是在我們去對面馬
    路邊樹叢上廁所時吃的，並非在機場公車站給丁○○藥，他也非在機場公車站吃
    的云云。惟查：被害人丁○○於警訊中陳稱：「我自嘉義市家中出發，搭乘尊龍
    巴士至高雄市○○○○道下車後，搭計程車前往小港機場入口處下車後（當時時
    間是卅一日零時卅分許），自己步行至國內線公車站前休息，約零時五十分許，
    有一不知名男子前來搭訕，問我是不是第一次出國，要不要服用暈機藥等情，該
    男子於凌晨一時卅分許，從隨身的手提黃色塑膠袋內取出一白色藥包給我服用，
    約一、二分鐘後，我便失去知覺，於本卅一日十時左右醒來後，才發覺我隨身財
    物已被洗劫，後經小港汽車旅館人員告訴我至機場內報案」等語（見九十年十一
    月五日警訊筆錄）；本院調查時被害人丁○○仍陳稱：「（問：他在那裡拿給你
    吃的？）答：在小港機場公共汽車站那邊等，因為小港機場還沒有開，警察叫我
    到公車站那邊有椅子可以坐，他是在那個椅子上給我吃的」「（問：他給你吃的
    時候是幾點？）答：一、二點的時候」「他在公車站拿給我吃的，我也是在公車
    站那邊吃的」（見本院卷第四十五頁）。又証人即機場排班計程車司機宋楠榮於
    警訊中陳稱：「今日（卅一日）凌晨二點五十分許，我排班於高雄機場國內線到
    站口排班計程車候客處第一部，於車內休息時，有一高大男子由機場國內線航廈
    西側公車招呼站走至車邊，說他朋友酒醉倒在公車招呼站處，問我附近那家汽車
    旅館較近，我告訴他小港汽車旅館，他還問我多少錢，我說現在夜間加成收費加
    機場服務費約三百元，他同意後即坐上車右前座，行駛至公車站，該男子下車將
    他倒臥在地之男子扶上計程車後座，自己坐右前座，車直駛小港汽車旅館」等語
    （見九十年十一月卅一日警訊筆錄）；又証人即小港商務汽車旅館職員陳世哲陳
    稱：「於卅一日二時五十七分許，一部黃色計程車車號８Q─７７１號，載著一
    位客人年約卅四、五歲左右，操閩南語口音，身高約一八○公分，身材壯碩．．
    ．此名男子坐在該部計程車之右前座，並未注意後座是否有其他乘客，該名男子
    並有下車與我接洽住宿事宜，拿了二千元給我，我找他三百廿元，隨即該計程車
    就載該客人住進二二一號房．．」等語（見九十年十一月卅一日警訊筆錄）。可
    見上訴人乙○○拿迷藥給丁○○吃，是在高雄機場高市公車站，丁○○也是在該
    公車站昏迷，此經被害人丁○○及証人計程車司機宋楠榮陳明，並有高雄機場高
    市公車站相片附於本院卷可稽，上訴人乙○○辯稱：不是在車站給甲○○吃藥，
    是在建國路上的電動玩具店給他吃的，是在小港機場外面的車站對面停車場外的
    大馬路上給丁○○藥的，他是在我們去對面馬路邊樹叢上廁所時吃的，並非在機
    場公車站給丁○○吃藥，他也非在機場公車站吃的云云，無非避重就輕之詞，尚
    非可採。又上訴人乙○○聲請調閱機場公車站之錄影帶及對面馬路邊停車場之錄
    影帶，惟機場僅航站內有錄影帶，公車站及航站外無錄影，此經証人即警員廖基
    如陳明（見九十一年八月廿七日本院審判筆錄），是上訴人乙○○聲請調閱機場
    公車站之錄影帶及對面馬路邊停車場之錄影帶，核無必要。又扣案之安眠鎮定劑
    七瓶及針筒一支經送請內政部警政署刑事警察局鑑驗結果，該送驗之不明藥物七
    瓶及針筒一支均具有鎮靜安眠作用，有該局九十年十一月二十八日刑鑑字第二一
    四八二五號鑑驗通知書一紙在卷可憑，上訴人乙○○自白以藥劑給被害人吃迷昏
    後再洗劫財物，核與事實相符，堪認其自白為真實，本件事證明確，其犯行已堪
    認定。
二、上訴人乙○○於事實欄之(一)(二)(三)(四)部分之所為，係犯修正後刑法第三百二十八條
    第一項之普通強盜罪；上訴人乙○○就事實欄(五)部分之所為，係犯修正後刑法第
    三百三十條第一項之在車站所犯之加重強盜罪。本院審理時檢察官雖謂被害人甲○○部分，高雄火車站前統聯、阿羅哈、飛狗是聯在一起那一帶是車站，強盜甲○○部分亦應論以在車站強盜罪等語，惟依前述被害人甲○○所述，當時甲○○
    及乙○○均已上車就坐，上訴人乙○○又下車去購買咖啡再下藥再拿上車給被害
    人甲○○，因二人均已上車就坐，上訴人乙○○是在車上下手為強盜行為，已非
    屬在車站為之，且該大客車是停在路邊，故此部分應非屬在車站犯之，檢察官此
    處所述，尚非的論，附此敘明。上訴人乙○○先後多次強盜之犯行，時間緊接，
    方法相同，觸犯構成要件相同之罪名，顯係基於概括之犯意為之，為連續犯，應
    依刑法第五十六條之規定，論以較重之在車站所犯之加重強盜罪。按懲治盜匪條
    例業已於九十一年一月三十日公布廢止，並於同日修正公布刑法第三百二十八條
    、第三百三十條第一項，且均於同年二月一日生效，而被告行為時適用之懲治盜
    匪條例第五條第一項第一款之盜匪罪既經公布廢止，則被告行為後之法律既有變
    更，依刑法第二條第一項從新從輕規定，自應就上述修正後之刑法與懲治盜匪條
    例比較，經新舊法比較結果後，認修正後之刑法第三百三十條第一項較諸懲治盜
    匪條例對被告為有利，應適用上述修正後之刑法第三百三十條第一項規定處斷（
    最高法院刑事庭庭長會議九十一年二月份關於懲治盜匪條例廢止後法律適用之決
    議見解及最高法院九十一年台上字第八三五號判決意旨參照）。公訴人認上訴人
    乙○○係犯懲治盜匪條例第五條第一項第一款之盜匪罪，尚有未洽，惟其起訴之
    基本社會事實相同，爰依法變更起訴法條，併此敘明。又公訴人雖未就上訴人乙○○所犯事實欄(一)(二)(三)(四)部分之犯行起訴，惟該部分既與公訴人起訴強盜之犯罪
    事實有連續犯之裁判上一罪關係，自為起訴效力所及，本院自應併予審究。
三、公訴意旨另以：被告乙○○於事實欄(五)之強盜犯行外，尚另有強取被害人丁○○
    之另美金一千一百元及新台幣三千元財物之行為，因認被告乙○○另涉有該部分
    之強盜罪嫌。惟查：本件上訴人乙○○於警訊、偵查中及本院調查、審理時均否
    認有強取被害人丁○○該部分現金之犯行，辯稱：僅拿到美金一千一百元，並非
    二千二百元等語，且參以上訴人乙○○果真有強取被害人丁○○全部之美金二千
    二百元，又豈有僅將其中美金一千一百元拿至臺灣銀行匯兌之理，是尚難於無其
    他贓証物之佐證情形下，僅憑被害人丁○○之指訴，即遽認上訴人乙○○除強取
    被害人丁○○美金一千一百元外（即犯罪事實欄之美金一千一百元），尚有強取
    被害人丁○○之另美金一千一百元及新台幣三千元之行為，此外復查無其他積極
    之證據，足資認定上訴人乙○○有何公訴人所指此部分之犯行，此部分原應為無
    罪之諭知，惟公訴意旨認此部分與前開論罪部分有單純一罪之關係，爰不另為無
    罪之諭知，附此敘明。
四、原審變更法條，並適用刑法第二條第一項前段、第五十六條、修正後刑法第三百
    三十條第一項、第三十七條第二項、第三十八條第一項第二款規定，並審酌上訴
    人乙○○年青身體強壯，不循合法正當途徑以獲致財富，率爾以藥劑強盜，危害
    社會治安甚鉅，惡性非輕，惟念其犯後坦承大部分犯行，尚知悔悟，態度良好，
    及被害人所受之損害等一切情狀，量處有期徒刑八年六月。並依被告強盜犯罪之
    性質，認有褫奪公權之必要，併予宣告褫奪公權五年。並說明扣案之安眠鎮定劑
    七瓶及針筒一支，係上訴人要供犯強盜罪所用之物，且為其所有，業經上訴人乙○○供明在卷可按，並依刑法第三十八條第一項第二款規定宣告沒收之理由。經
    核原判決認事用法並無不合，量刑亦屬適當，上訴人乙○○上訴謂強盜被害人丁○○部分不是在高雄機場公車站所犯，非屬加重強盜罪云云，為無理由，應予駁
    回。
據上論結，應依刑事訴訟法第三百六十八條，判決如主文。
本案經檢察官王登榮到庭執行職務。
中      華      民      國    九十一    年      八      月      三十    日
                  臺灣高等法院高雄分院刑事第八庭
                                  審判長法官  郭雅美
                                        法官  涂裕斗
                                        法官  張盛喜
右正本證明與原本無異。
如不服本判決應於收受本判決後十日內向本院提出上訴書狀，其未述上訴理由者，
並得於提起上訴後十日內向本院補提理由書狀（均須按他造當事人之人數附繕本)「
切勿逕送上級法院」。
                                      書記官  魏文常
中      華      民      國    九十一    年      九      月      三      日
附錄本判決論罪科刑法條全文：
修正後刑法第三百三十條第一項：
犯強盜罪而有第三百二十一條第一項各款情形之一者，處七年以上有期徒刑。
刑法第三百二十條第一項
意圖為自己或第三人不法之所有，而竊取他人之動產者，為竊盜罪，處五年以下有期
徒刑、拘役或五百元以下罰金。
                                                                    Ａ
